最高法院刑事判決　　　　　　九十四年度台上字第七一二九號
　　上　訴　人　甲○○原姓名.
　　　　　　　　　　　　號
上列上訴人因偽造文書案件，不服台灣高等法院中華民國九十二
年四月三十日第二審判決（九十二年度上訴字第三六八號；起訴
案號：台灣士林地方法院檢察署八十八年度偵字第六九五０號）
，提起上訴，本院判決如下：
    主    文
上訴駁回。
    理    由
按刑事訴訟法第三百七十七條規定：上訴於第三審法院，非以判
決違背法令為理由，不得為之。是提起第三審上訴，應以原判決
違背法令為理由，係屬法定要件；如上訴理由狀並未依據卷內訴
訟資料具體指摘原判決不適用何種法則或如何適用不當，或所指
摘原判決違法情事，顯與法律規定得為第三審上訴理由之違法情
形不相適合時，均應認其上訴為違背法律上之程式，予以駁回。
本件原判決認定上訴人甲○○（原姓名劉紀超）有原判決事實欄
所載之犯行，因而維持第一審依牽連犯關係，從一重論處上訴人
行使偽造私文書，足以生損害於他人罪刑之判決，駁回上訴人在
第二審之上訴，已敘述其所憑之證據及認定之理由。對於上訴人
否認有偽造私文書之犯行，辯稱：韋琨工業有限公司（以下簡稱
韋琨公司）所簽發、以八里鄉農會信用部為付款人、帳號000
000000號之支票，金額新台幣六十五萬二千九百零二元、
票載發票日八十六年六月二十八日、票號ＡＡ0000000號
支票，係洪阿利之會計詹蕙華所交付，另因算命人士要伊使用「
黃聖友」之姓名，故平常即以「黃聖友」對外相稱，乃於保證書
上簽「黃聖友」之名，惟填寫不實之國民身分證號碼，係因伊不
要負責任，只要將韋琨公司之支票交給台灣化學纖維股份有限公
司（以下簡稱台化公司）云云，顯係卸責之詞，並無可採，已依
憑卷證資料，詳加指駁；且敘明上訴人雖另以「黃聖友」名義記
載在台化公司之客戶資料上，然此部分僅係台化公司之客戶基本
資料，尚未致生損害於台化公司。所為合法之事實認定，俱有卷
內證據資料足憑，從形式上觀察，原判決並無違法之情形存在。
上訴意旨略以：(一)上訴人製作並提出台化公司行使之保證書，並
非台化公司債權之確認，本無須韋琨公司之簽名或用印。該保證
書之用意，在於上訴人以個人名義保證台化公司之債權，故其使
用韋琨公司及負責人洪阿利之印章，僅使韋琨公司立於被保證人
之地位，並無損及韋琨公司及洪阿利之利益。又洪阿利曾授權上
訴人處理公司進出貨、支付進料款，並交付公司及洪阿利之印章
予上訴人保管使用。該保證書之簽立，縱認係韋琨公司對台化公
司貨款債權之確認，然其債權非假，且屬支付進料款事宜，應在
授權範圍之內，是上訴人所為與偽造文書之要件不符。上訴人於
原審雖未能提出授權書之正本，然非不得調查授權書內容之真正
，乃原審就此未詳予調查，自有應於審判期日調查之證據而未予
調查之違法。(二)原判決認定上訴人為韋琨公司實際負責人之一，
上訴人並有處理公司貨款債務之權限，自有權使用洪阿利之印章
。縱認無權使用該印章，然韋琨公司確有此債務，本係債務人，
上訴人使用洪阿利印章於債務人韋琨公司負責人欄，對洪阿利之
利益不生任何影響，難認上訴人已構成偽造文書之犯行，原判決
適用法則自有違誤。(三)上訴人因本名不雅，更名前慣用「黃聖友
」，實際上並無真正黃聖友之人，且依保證書之記載內容，已可
得確定保證人即為上訴人，且上訴人自始亦未否認保證人之身分
，難認上訴人所製作之保證書，有損害於真正之黃聖友或台化公
司。(四)原判決認定上訴人坦承「為規避民事連帶保證人責任，乃
在保證書上簽署『黃聖友』之署押，以『黃聖友』名義印章蓋用
印文」。惟遍查全卷證，上訴人並無上揭自認之供詞或證據存在
。原判決所認定之事實，顯與卷證資料不符，自有證據上理由矛
盾之違法云云。
經查：取捨證據及認定事實，乃事實審法院職權之行使，其對證
據證明力所為之判斷，苟係基於吾人日常生活之經驗，而未違背
客觀上應認為確實之定則，並已敘述其何以為此一判斷之理由者
，即不能指為違法。又刑法偽造私文書罪之成立，以所偽造者為
他人名義之文書為要件。所謂他人名義，即非自己名義之意，非
謂名義人必須實有其人，苟其所偽造之文書，足以使人誤信其為
真正，雖該名義係出虛捏，亦無妨於偽造罪成立。且刑法第二百
十條所稱足生損害於公眾或他人，以有損害之虞為已足，不以實
際發生損害為要件。原判決綜合全卷證據資料，本於事實審法院
職權推理之作用，認定上訴人有原判決事實欄所載行使偽造私文
書之行為，並足以生損害於真正之黃聖友、洪阿利及台化公司，
已詳細說明其採證認事之理由。核無應於審判期日調查之證據而
未調查、適用法則不當或證據上理由矛盾之違法情形。上訴意旨
(一)(二)(三)徒以自己之說詞，指摘原判決違背法令云云，均係置原判
決所為之明白論斷於不顧，猶執已為原審指駁之陳詞爭辯，及對
原審取捨證據與自由判斷證據證明力之職權行使，泛指其有證據
調查未盡、適用法則不當之違法，並未就其如何影響原判決主旨
，依據卷內訴訟資料具體指明，自非適法之第三審上訴理由。再
查：上訴人於偵查時供稱「（何以身分證字號不對）因為我不要
負這個責任，我只要將韋琨的支票交給他」等語（他字卷第三三
頁反面）。原判決憑此認定上訴人為規避民事連帶保證人之責任
，始故為不實姓名及國民身分證字號之填寫，核係就調查所得之
證據，予以綜合分析研判之結果，並無與卷內證據不符之情事。
上訴意旨(四)指稱原判決有證據上理由矛盾之違法，顯非得為上訴
第三審之合法理由。衡以上述說明，應認上訴人所為上訴，係違
背法律上之程式，予以駁回。
據上論結，應依刑事訴訟法第三百九十五條前段，判決如主文。
中　　華　　民　　國　九十四　年　 十二 　月　 十六　 日
                      最高法院刑事第十庭
                          審判長法官  洪　清　江
                                法官  石　木　欽
                                法官  李　伯　道
                                法官  林　勤　純
                                法官  陳　世　雄
      本件正本證明與原本無異
                                      書  記  官
中　　華　　民　　國　九十四　年　 十二 　月　二十三　日
                                                      Ｌ
